台灣彰化地方法院民事判決　九十三年度簡上字第四號
　　上　訴　人　甲○○
　　被上訴人　　乙○○
　　送達代收人　丙○○
右當事人間請求返還保證金事件，上訴人對於中華民國九十二年十月十六日本院北斗
簡易庭九十二年度斗簡字第一０一號判決提起上訴，本院於九十三年十二月八日言詞
辯論終結，判決如左：
    主      文
上訴駁回。
第二審訴訟費用由上訴人負擔。
    事實及理由
一、被上訴人起訴主張上訴人為台北工商技術學苑的負責人，於報紙上刊登廣告出售
    四技、二專考前實戰講義及相關參考書籍，並向全省招募聯絡處，被上訴人於民
    國（下同）八十二年一至二月間，陸續以郵局郵政劃撥方式，將保證金新台幣十
    六萬元匯入上訴人的帳戶內後，成為上述學苑嘉義地區聯絡處之一，詎上訴人並
    未按時將全套應考科目的書籍寄給郵購的學生，致學生向被上訴人抗議，要求退
    費，被上訴人乃於退費後之八十二年八月間，經上訴人同意，與上訴人終止契約
    ，不再經營聯絡處，然上訴人迄未將前述保證金返還，爰訴請上訴人返還保證金
    等語，並聲明上訴人應給付被上訴人十六萬元，及自支付命令送達上訴人之翌日
    起，至清償日止，按週年利率百分之五計算的利息。原審為被上訴人勝訴判決，
    並依職權宣告假執行，被上訴人於本院為駁回上訴的聲明。
二、上訴人於原審辯稱被上訴人於八十二、三年間雖曾要求上訴人退還保證金，但因
    其另同意投資上訴人其他轉投資事業，故上訴人即未將保證金退還被上訴人，又
    因被上訴人未達業績標準，上訴人可以將保證金全數沒收等語，於本院則補充稱
    被上訴人雖曾告知不再經營，然上訴人並未同意被上訴人終止契約，將保證金退
    還被上訴人，且依兩造契約約定，被上訴人每月基本業績應達八萬元，否則須將
    基本業績與實際業績差額的百分之二十作為上訴人營運成本的損失，而從被上訴
    人繳交的保證金中扣除，因被上訴人至少有六個月無任何業績，故應賠償上訴人
    營運成本的損失即為九萬六千元，此金額自得從被上訴人請求退還的保證金中扣
    除，此外，上訴人乃經營至八十五年八、九月間，才停止營業，非如原判決所載
    於八十三年間即不再營業等語，並聲明原判決廢棄，駁回被上訴人在第一審之訴
    。
三、被上訴人主張上訴人為台北工商技術學苑的負責人，於報紙上刊登廣告出售四技
    、二專考前實戰講義及相關參考書籍，並向全省招募聯絡處，被上訴人於八十二
    年一至二月間，陸續以郵局郵政劃撥方式，將保證金十六萬元匯入上訴人的帳戶
    內後，成為上述學苑嘉義地區聯絡處之一等情，已經提出報紙廣告、業績明細表
    及郵政劃撥儲金存款收據等件為證，且為上訴人所不爭執，應認為真正。
四、惟被上訴人主張其於八十二年八月間，經上訴人同意，與上訴人終止契約，不再
    經營聯絡處等語，則為上訴人所否認。查上訴人既於原審陳稱：「原告於八十二
    、三年間有跟我說要退還，．．．，他表示我有轉投資的事業，原告想要投資，
    所以我不見得要馬上還給他，．．．。」、「我懷疑原告不按照正常模式來處理
    ，就跟我解約，．．．。」等語，足見其確已同意被上訴終止聯絡處經營之契約
    無誤。因此，上訴人前述否認，不足採信，應信被上訴人此部分主張亦為實在。
五、兩造間契約既經終止，則上訴人即有將其因契約所收受的保證金十六萬元，返還
    予被上訴人的義務。上訴人雖辯稱被上訴人另同意將其保證金十六萬元投資上訴
    人其他轉投資事業等語，但此為被上訴人所否認，上訴人復未舉證加以證實，自
    難採取。又上訴人另辯稱依兩造契約約定，被上訴人每月基本業績應達八萬元，
    否則須將基本業績與實際業績差額的百分之二十作為上訴人營運成本的損失，而
    從被上訴人繳交的保證金中扣除，因被上訴人至少有六個月無任何業績，故應賠
    償上訴人營運成本的損失即為九萬六千元，此金額自得從被上訴人請求退還的保
    證金中扣除等語，並提出連鎖直銷合約書一紙為證。然此亦為被上訴人所否認，
    且上述連鎖直銷合約書乃上訴人與訴外人林賜安所簽訂，並非兩造訂立的書面契
    約，自無從憑以證明兩造間有被上訴人未達基本業績，即應將基本業績與實際業
    績差額的百分之二十作為上訴人營運成本的損失，而從保證金中扣除的約定。何
    況，從上訴人陳稱：「原告於八十二、三年間有跟我說要退還，．．．，他表示
    我有轉投資的事業，原告想要投資，所以我不見得要馬上還給他，．．．。」一
    語，亦可知上訴人已同意將保證金返還被上訴人，並無應扣款的情事，故上訴人
    此部分所辯，也無從憑採。至於被上訴人經營聯絡處所用以入帳之郵政劃撥儲金
    帳戶，雖自八十七年二月二十八日起，至九十一年十月十五日止，仍有金額入帳
    ，此有對帳單可查，惟如前所述，兩造已於八十二年八月間終止契約，且上訴人
    既陳稱：「但是我沒有遇過原告收了學生的錢，然後學生來跟我要書的情形。」
    等語，也可見被上訴人於終止契約後，確已不再經營聯絡處，向學生收受款項，
    否則，倘被上訴人繼續向學生收受款項，豈有學生不向上訴人要求寄送講義及參
    考書籍之可能。因此，前述入帳之金額，並非被上訴人經營聯絡處所收受的款項
    ，相當清楚，被上訴人自不必與上訴人結算，附此敘明。
六、從而，被上訴人請求上訴人給付十六萬元，及自九十二年三月十五日（支付命令
    送達被上訴人之翌日）起，至清償日止，按週年利率百分之五計算的利息，為有
    理由，應予准許。原審為被上訴人勝訴的判決，並依職權宣告假執行，於法並無
    不合。上訴意旨指摘原判決不當，求予廢棄改判，為無理由，應予駁回。
七、據上論結，本件上訴為無理由，本院依民事訴訟法第四百三十六條之一第三項、
    第四百四十九條第一項、第七十八條，判決如主文所示。
中　　　華　　　民　　　國　　九十三　　年　　 十二 　　月　　二十二　　日
                                      民事第二庭
~B審判長法官
~B法　　　官
~B法　　　官
右為正本係照原本作成
不得上訴。
中　　　華　　　民　　　國　　九十三　　年　　 十二 　　月　　二十二　　日
~B法院書記官　莊素美
